臺灣高等法院臺南分院刑事判決　　　　　九十三年度上易字第五五號　Ａ
　　　上　訴　人　臺灣嘉義地方法院檢察署檢察官
　　　上　訴　人
　　　即　被　告　甲　○　○
　　　被　　　告　乙　○　○
右上訴人因被告傷害案件，不服臺灣嘉義地方法院九十二年度易字第一六六號中華民
國九十二年九月十二日第一審判決（起訴案號：臺灣嘉義地方法院檢察署九十二年度
偵字第四五號），提起上訴，本院判決如左：
      主      文
原判決撤銷。
甲○○共同傷害人之身體，處有期徒刑陸月，如易科罰金，以參佰元折算壹日。
乙○○共同傷害人之身體，處有期徒刑參月，如易科罰金，以參佰元折算壹日。
扣案之鐵棒壹支沒收。
      事      實
一、甲○○於民國（下同）九十一年十月十日上午八時四十分許，在嘉義縣大林鎮中
    坑里精南營區前，因駕駛計程車排班搭載休假離營官兵之事與其二哥丙○○發生
    爭執，心生不悅，竟與其子乙○○共同基於傷害人身體之犯意，由甲○○持其所
    有之鐵棒一支及乙○○持鋁棒一支，與手持球棒之丙○○互毆，丙○○因而受有
    左側肱骨骨折、左上臂裂傷（１ｘ０．６ｘ０．３公分）、右前臂瘀挫傷（１２
    ｘ２公分）等傷害，嗣甲○○見丙○○受傷，持前揭鐵棍躲入精南營區，並將該
    鐵棍交予營區大門衛兵，其後，嘉義縣警察局民雄分局大美派出所員警何獻忠據
    報前往處理，扣得甲○○所有供犯罪所用之鐵棒一支。
二、案經丙○○訴由嘉義縣警察局民雄分局移送台灣嘉義地方法院檢察署檢察官偵查
    起訴。
      理      由
一、訊據上訴人即被告甲○○於本院審理中坦承有於右揭時地毆打丙○○之事實不諱
    ，訊據被告乙○○則矢口否認有共同毆打丙○○之犯行，並辯稱「伊沒有參與毆
    打丙○○」云云，經查：
  (一)告訴人丙○○迭於警偵訊時及審理中指訴遭被告甲○○、乙○○共同毆打之情，
    有亞人醫院診斷證明書一紙在卷可參（見警卷第十六頁），復有被告甲○○所有
    供本件犯罪所用之鐵棒一支扣案可稽，堪信為真正。
  (二)證人即員警何獻忠至案發現場處理時，告訴人手中持有球棒一支之事實，業據何
    獻忠及告訴人到庭陳明無訛（見警卷第三頁背面，原審卷第四十九頁、第一百三
    十九頁），而告訴人於案發當時有持球棒與甲○○互毆之情，亦據證人即精南營
    區大門衛兵哨長廖志憲到庭結稱無訛（見原審卷第一百三十七頁），堪信告訴人
    確實持球棒一支與甲○○互毆；雖然告訴人陳稱：當時我手上拿的球棒是甲○○
    用來打我的，他跑進精南營區前，丟在地上，我撿起來，我沒有交給警察，且因
    不是我的東西我就把它丟掉云云（見警卷第三頁背面、原審卷第一百三十九頁）
    ，惟徵諸告訴人當時所持之球棒若果真係甲○○持以毆打告訴人之工具，乃係甲○○犯本件傷害之證物，告訴人理應將之交由員警扣押，隨案移送為憑，詎告訴
    人竟因不是自己之物而隨意丟棄，實與常情不合，且告訴人隨後改稱：我不知道
    甲○○把球棒拿到哪裡去云云（見原審卷第八十五頁），堪信告訴人並非空手遭
    甲○○毆打。
  (三)告訴人丙○○雖稱：甲○○是拿球棒，不是用扣案鐵棍打我云云，然此與甲○○
    自承係用扣案鐵棍毆打告訴人之情未合，且本件並無任何球棒扣案可為證據，又
    告訴人與甲○○互毆時，甲○○係使用鐵棍，而甲○○躲入精南營區時，將該鐵
    棒交予大門衛兵，嗣由員警何獻忠扣案等情，業據廖志憲與何獻忠到庭結證屬實
    （見原審卷第四十九頁、第五十頁、第一百三十五頁至第一百三十九頁、第一百
    七十三頁至一百七十七頁），再參諸告訴人所陳有前揭與常情不合之處，且告訴
    人於審理中復改稱：我不知道甲○○把球棒拿到哪裡去云云（見原審卷第八十五
    頁），翻異不一，難謂可採，更足信甲○○應係使用扣案鐵棍一支毆打告訴人，
    並非使用球棒，告訴人關於此部分所指，不能認為真正。
  (四)又被告乙○○亦有參與毆打丙○○之事實，業據證人張瑞郎於檢察官訊時證稱「
    當時我看見甲○○、乙○○分持木棍、鐵枝仔共同毆打丙○○左手臂數下致受傷
    ，當時我看見乙○○手持物圓圓的有打丙○○」（見偵查卷第十八頁），於原審
    審理中亦證稱「問：你看到的過程如何？（答：當天我載一個母親進營區接他有
    些智障的兒子出營區放假，我載該母親在營區門口等候他兒子出營區時，正好聽
    到丙○○、陳秀嬌、甲○○在爭吵，之後我聽到棍棒乒乓聲，我就轉頭去看，看
    到甲○○拿球棒、乙○○拿鐵棒打丙○○，丙○○也拿壹支球棒，三人互打，我
    就將乙○○拉開，並告訴他不要管長輩的事，直到甲○○跑到營區裡面，乙○○
    就跑到東邊的停車場，丙○○就在原地，郭三郎開車到現場時，毆打的三人正分
    開，我有拔樹葉嚼碎給丙○○止血，郭三郎有用毛巾給丙○○止血）」等語（見
    九十二年五月五日原審審理筆錄），而郭三郎於檢察官偵查中亦證稱「問：當時
    甲○○、乙○○是否分持物打傷丙○○（答：我有看見他們分持鐵棒及鋁捧打傷
    他）等語（見偵查卷第十三頁），依上開證人張瑞郎所證述乙○○當時係持圓圓
    之物，而證人郭三郎係稱乙○○係持鋁捧，但不論係木棍、鋁捧及圓圓之物均屬
    乙○○所手持物品毆打丙○○之工具，因證人稱呼用語不同，被告甲○○既手持
    扣案之鐵捧毆打丙○○，則當時被告乙○○手持之工具僅屬一種，有稱圓圓之物
    者，亦有稱係鋁捧，本院依常理推論，被告乙○○當時手持之犯罪工具如證人張
    瑞郎所稱圓圓之物，而證人郭三郎證稱乙○○當時係持鋁捧，且鋁捧亦屬圓圓之
    物，是本院認被告乙○○當時係持鋁捧毆打丙○○。又被告甲○○、乙○○係父
    子關係，被告甲○○係丙○○之親弟弟，本件毆打時間為早上八時四十分許，茍
    被告乙○○未參與毆打，告訴人丙○○何以從警訊、偵查、原審審理中均指訴被
    告乙○○確有共同毆打伊，亦與上開證人所證述相符，是本院認被告乙○○與甲○○應有共同犯意之聯絡及行為之分擔。
  (五)綜上所述，本件事證已臻明確，被告甲○○、乙○○有共同傷害犯行堪以認定。
二、核被告甲○○、乙○○所為，係犯刑法第二百七十七條第一項之傷害罪，其等間
    有犯意之聯絡，行為之分擔，均為共同正犯。
三、原審對被告甲○○量處有期徒刑六月，對被告乙○○諭知無罪，固非無見。惟查
    ：本件被告乙○○亦有與甲○○共同參與毆打丙○○之犯行已如上述，原審法院
    未詳細調查，並詳為勾稽全案證據調查所得加以審究，即為被告乙○○無罪判決
    諭知，並認被告甲○○、乙○○二人間未有犯意聯絡，容有未洽，被告甲○○上
    訴意旨猶執前詞，否認犯罪，雖不足採，惟公訴人上訴意旨執此指摘原判決不當
    ，為有理由，及原判決亦有可議，自應由本院將原判決撤銷改判。爰審酌被告甲○○、乙○○素行、智識程度、犯罪之動機、目的、手段、僅因細故即毆傷告訴
    人、被告與告訴人為兄弟、姪子而互毆、告訴人所受傷害及犯後態度且未能取得
    告訴人之諒解等一切情狀，分別量處如主文第二項、第三項所示之刑，並依法均
    諭知易科罰金之折算標準。扣案之鐵棍一支係被告甲○○所有，且供其犯本件罪
    行之用，業據其供明在卷，爰依刑法第三十八條第一項第二款、第三項宣告沒收
    。至於被告乙○○所持鋁捧未扣案，且不能證明該鋁捧為被告乙○○所有，因而
    有關鋁捧部分本院認不另諭知沒收。
據上論斷，應依刑事訴訟法第三百六十九條第一項前段、第三百六十四條、第二百九
十九條第一項前段，刑法第二十八條、二百七十七條第一項、第三十八條第一項第二
款，罰金罰鍰提高標準條例第一條前段、第二項，判決如主文。
本案經檢察官李傳來到庭執行職務。
中    華    民    國      九十三      年      三      月        十      日
                                  臺灣高等法院臺南分院刑事第五庭
                                      審判長法官  楊    明    章
                                            法官  戴    勝    利
                                            法官  顏    基    典
右正本證明與原本無異。
不得上訴。
                                      法院書記官  呂    嘉  文
中    華    民    國      九十三      年      三      月      十一      日
附錄本判決論罪科刑法條：
刑法第二百七十七條第一項：
傷害人之身體或健康者，處三年以下有期徒刑、拘役或一仟元以下罰金。
